【裁判字號】    92,訴,438
【裁判日期】    920711
【裁判案由】    強盜等
【裁判全文】
臺灣高雄地方法院刑事判決                        九十二年度訴字第四三八號
    公  訴  人  臺灣高雄地方法院檢察署檢察官
    被      告  乙○○
                曾俊盛
    共同指定辯護人本院公設辯護人  丙○○
右列被告等因強盜等案件，經檢察官提起公訴（九十一年度偵字第一七四四○號、九
十二年度偵緝字第六五○號），本院判決如左：
    主  文
乙○○、曾俊盛共同意圖為自己不法之所有，攜帶兇器，以強暴至使不能抗拒，而取
他人之物，未遂，各處有期徒刑年柒月。
機車大鎖壹個沒收。
    事  實
一、乙○○與曾俊盛基於意圖為自己不法之所有，以強暴至使不能抗拒而取他人財物
    之犯意聯絡，於民國九十一年五月十九日凌晨三時許，由曾俊盛騎車牌號碼ＫＵ
    Ｕ─六四一號重型機車後載乙○○，並由曾俊盛攜帶客觀上對人之生命、身體、
    安全構成威脅，可供兇器使用之鐵質機車大鎖一個置於車內，在路上搜尋作案目
    標，欲以「假問路，真強盜」之方式強盜財物。嗣於同日凌晨四時許，行經高雄
    縣鳳山市○○路與南京路交岔口時，見戊○○將所駕駛之車牌號碼ＹＡ─八一二
    ○號自用小客車（內載戊○○之家人及友人甲○○）暫停在路旁，且駕駛座儀表
    板上方之平台上置有一男性皮夾，乙○○、曾俊盛二人等隨即迴轉騎至該自用小
    客車之駕駛座旁，佯稱欲問路而誘使戊○○將車窗搖下，乙○○與曾俊盛見狀為
    遂行其強盜財物之目的，共同基於傷害之概括犯意，由乙○○持曾俊盛預先準備
    之機車大鎖一個，砸向戊○○之頭部，並趁戊○○頭部遭襲而不能抗拒之際，將
    手伸入車內欲奪取前開戊○○所有之男性皮夾，惟戊○○遇襲後隨即推開車門反
    擊，乙○○始未能強盜財物得逞，惟雙方進而互相扭打，而一旁之曾俊盛見狀亦
    出手毆打戊○○。此時原坐在自小客車右前座之甲○○亦趕緊下車欲阻止乙○○
    、曾俊盛毆打戊○○，然乙○○、曾俊盛見狀另承前開傷害犯意，由乙○○持前
    開機車大鎖揮擊甲○○，致使戊○○受有頭部外傷併腦震盪、左前額及左頭皮挫
    裂傷之傷害；甲○○則受有鼻樑表淺裂傷約○點三公分之傷害，嗣後曾俊盛遭戊○○逮捕，乙○○則趁隙逃逸。員警接獲甲○○之報案而到場處理，始將曾俊盛
    帶回警局，並在現場扣得曾俊盛遺留之機車大鎖一個。
二、案經戊○○及甲○○訴由高雄縣警察局鳳山分局報請臺灣高雄地方法院檢察署檢
    察官偵查起訴。
    理  由
一、訊之被告乙○○、曾俊盛固坦承有於右揭時點共乘車號ＫＵＵ─六四一號機車行
    經高雄縣鳳山市○○路與南京路交岔口，被告乙○○且持機車大鎖與告訴人戊○○及甲○○鬥毆之事實，惟均矢口否認有右揭強盜未遂之犯行，被告曾俊盛並否
    認有傷害之犯行，乙○○辯稱：當晚曾俊盛載伊經過該路口時，因不小心擦撞一
    部自小客車，渠等遂迴轉騎回去道歉，曾俊盛與戊○○發生口角，戊○○就開車
    門動手毆打渠等，伊見告訴人他們一直在打曾俊盛，伊上前勸架卻勸不開，只好
    拿大鎖打戊○○，沒有下手要拿戊○○的皮夾云云；被告曾俊盛則辯稱：我沒有
    搶告訴人的東西，那天我們吃早餐要回去，在南京路與國泰路口機車轉彎處，我
    們要騎過去時，看到告訴人將車子停在機車道上沒有開燈，我們騎過去差點撞到
    他們而嚇到，我們回頭跟他們說為什麼沒有打燈，之後就打、罵起來，我看乙○○與告訴人打架，沒有看到乙○○有拿東西，之後乙○○就跑到國泰路旁忠孝國
    中圍牆叫我快跑，我就說不要跑，但乙○○跑走，戊○○叫警察來，警察將我抓
    到派出所，我們根本沒有動到告訴人的車子，也沒有想到要搶他的皮包云云。
二、經查：被告乙○○、曾俊盛於右揭時間，共乘一部機車，行經高雄縣鳳山市○○
    路與南京路交岔口時，見戊○○將所駕駛之車牌號碼ＹＡ─八一二○號自用小客
    車暫停在路旁，被告乙○○、曾俊盛二人隨即迴轉騎至該自用小客車之駕駛座旁
    ，佯稱欲問路而誘使戊○○將車窗搖下，乙○○即持機車大鎖一個，砸向戊○○
    之頭部，並趁機將手伸入車內欲奪取戊○○置於方向盤前方之皮夾，戊○○遇襲
    後隨即推開車門反擊，被告二人與告訴人戊○○、甲○○進而互相扭打，後因曾
    俊盛遭戊○○逮住，乙○○逃離現場等事實，業據告訴人戊○○、甲○○分別於
    警察詢問、檢察官偵訊及本院訊問時指訴綦詳（九十一年五月二十一日、二十二
    日警訊筆錄、九十一年度偵字第一七四四○號卷第六至十頁、本院九十二年二月
    二十六日、九十二年三月十日、九十二年四月九日、九十二年六月十八日訊問筆
    錄），而戊○○受有頭部外傷併腦震盪、左前額及左頭皮挫裂傷之傷害，甲○○
    受有鼻樑表淺裂傷約○點三公分之傷害，亦有驗傷診斷書二紙、林進興醫院九十
    二年三月十四日進字第九二○三一四○二號函附之戊○○病歷影本一份在卷可稽
    ，又案發後高雄縣警察局鳳山分局新甲派出所勤務中心據報後，由警員馮彥源、
    丁○○至現場處理時，戊○○頭部受傷並抓住曾俊盛，現場扣得機車大鎖一個，
    被告乙○○則逃離現場等情，亦據證人馮彥源、丁○○分別於檢察官偵訊及本院
    訊問時結證明確（九十一年度偵字第一七四四○號卷第六至十頁、本院九十二年
    四月九日訊問筆錄），被告乙○○於檢察官偵訊中亦陳稱：當天我和曾俊盛都有
    出手，打不過告訴人才拿大鎖打他等語（九十一年度偵字第一七四四○號卷第六
    至十頁），此外，復有現場照片四幀附卷及機車大鎖一個扣案可資佐證，告訴人
    戊○○、甲○○之指訴堪認與事實相符，自可採為認定事實之證據。雖被告乙○○、曾俊盛分別以前揭情詞置辯，惟查，被告乙○○於警詢中原係辯稱：伊準備
    向一部小客車問路，但該部小客車卻作勢要撞伊和曾俊盛，所以伊就下車並持機
    車大鎖朝駕駛人攻擊‧‧云云，而乙○○於檢察官偵訊中改稱：當時曾俊盛載我
    經過那路口不小心擦撞一部小客車，我們回頭去道歉，對方就說我們飆車族、不
    是好小孩，就要打我們，我們警詢中是說對方以為我們要問路，曾俊盛被打，我
    去勸架，勸不開才打人，曾俊盛被打到流血，當天我和曾俊盛都有出手，打不過
    他們，我才拿大鎖打戊○○云云，所辯情節前後不一，已難採信。另被告曾俊盛
    案發時為警帶至新甲派出所後，冒其兄曾俊南之名應訊，嗣後逃亡，經臺灣高雄
    地方法院檢察署發佈通緝緝獲後，於檢察官偵訊時辯稱：當晚我們吃完東西後，
    騎機車要回乙○○家，經過案發地點，告訴人將汽車停在機車道上，沒有打閃光
    燈，突然打開車門，我們騎過去差點撞到車門，我們下車找對方理論，乙○○就
    與他們打起來，我沒有出手云云（九十二年度偵緝字第六五○號卷第十八、十九
    頁），乙○○與曾俊盛於警偵訊中之供述，就何人先與戊○○打架部分及被告曾
    俊盛究竟有無與戊○○毆打等情節，互不相符。再者，果若依被告二人所辯，告
    訴人二人係因被告前去「問路」或「道歉」而無由先出手毆打被告乙○○及曾俊
    盛，衡情告訴人二人理虧在先，豈會在雙方鬥毆結束後，不逕行逃逸，反抓住曾
    俊盛後先行報警之理？且若係因行車糾紛而互相衝突、毆打，被告乙○○何以先
    行逃離而未俟警察到場處理？況乙○○、曾俊盛之住居所均在高雄縣鳳山市，對
    於高雄市、高雄縣鳳山市之路況均甚熟悉，業據其二人陳述明確，而國泰路與南
    京路均是雙向四車道之大馬路，被告二人顯無停車問路之必要，若僅因機車與小
    客車略有擦撞，亦無須以機車大鎖攻擊告訴人戊○○之頭部，是被告二人所辯，
    前後不一，互不相符，與常情有違，顯係事後避重就輕之詞不足採信。綜上，本
    件案發時係凌晨四時許，而案發地點即國泰路與南京路交岔路口夜間照明設備十
    分良好，光線充足，有卷附之照片四張在卷可按，被告二人由該小客車之車窗外
    窺見告訴人戊○○之皮夾置於駕駛座儀表板上方之平台上，並非困難，若被告二
    人無強盜財物之犯意，何以會有無故突然持機車大鎖砸向在駕駛座之告訴人戊○○，並將手深入車內之舉？堪認被告乙○○與曾俊盛應係騎乘機車經過戊○○所
    駕駛之前開自小客車時，瞥見該皮夾而決定下手，始會再迴轉至小客車旁，持機
    車大鎖突然砸向戊○○。綜上所述，本件事證明確，被告乙○○、曾俊盛右揭犯
    行均堪認定。
三、按攜帶兇器強盜罪之所謂兇器，其種類並無限制，凡客觀上足以對人之生命、身
    體、安全構成威脅，具有危險性之兇器均屬之，且祇須強盜時攜帶此種具有危險
    性之兇器為已足，並不以使用為必要（最高法院九十一年度臺上字第四○七八號
    判決可資參酌），被告二人著手強盜時所持之機車大鎖，形狀如馬蹄型，寬約十
    六公分，長約十八公分，材質為鐵質，非常厚重一節，業據本院當庭勘驗屬實（
    本院九十二年二月二十六日訊問筆錄），客觀上自足以對人之生命、身體造成傷
    害而具危險性，應屬兇器。是核被告乙○○、曾俊盛所為，係犯刑法第三百三十
    條第二項、第一項之攜帶兇器強盜未遂罪及同法第二百七十七條第一項傷害罪。
    被告乙○○與曾俊盛間就上開犯行有犯意聯絡及行為分擔，均為共同正犯。又被
    告乙○○、曾俊盛先後傷害告訴人戊○○、甲○○之犯行，時間緊接，所犯係構
    成犯罪要件相同之罪，顯係基於概括犯意而為，應依刑法第五十六條之規定論以
    一傷害罪。又被告二人所犯傷害罪與加重強盜未遂罪間，有方法目的之牽連關係
    ，請從一重之加重強盜未遂罪論處。其等二人著手於強盜行為之實施而未遂，均
    依刑法第二十六條前段規定，按既遂犯之刑減輕之。爰審酌被告二人之犯罪動機
    、目的、手段，及其生活狀況、品行、智識程度，犯後僅坦承傷害之犯行，未與
    告訴人達成民事和解，且本件犯罪情節重大，對被害人身心造成嚴重影響等一切
    情狀，分別量處如主文所示之刑。扣案之機車大鎖一個，係被告曾俊盛所有，供
    被告二人共同犯罪所用之物，業據乙○○、曾俊盛供承在卷，併依刑法第三十八
    條第一項第二款規定，宣告沒收之。
據上論斷，應依刑事訴訟法第二百九十九條第一項前段，刑法第二十八條、第五十六
條、第二百七十七條第一項、第三百三十條第二項、第一項、第二十六條前段、第五
十五條、第三十八條第一項第二款，罰金罰鍰提高標準條例第一條前段，判決如主文
。
本案經檢察官陳永章到庭執行職務。
中      華      民      國      九十二      年      七      月    十一  日
                                  臺灣高雄地方法院刑事庭
                                      法  官    涂裕洪
右正本證明與原本無異。
如不服本判決，應於判決送達後十日內，向本院提出上訴狀。
                                      書記官    賴佳慧
中    華    民    國      九十二     年      七     月      十五      日
所犯法條：
刑法第二百七十七條 (普通傷害罪)
傷害人之身體或健康者，處三年以下有期徒刑、拘役或一千元以下罰金。犯前項之罪
因而致人於死者，處無期徒刑或七年以上有期徒刑；致重傷者，處三年以上十年以下
有期徒刑。
刑法第三百三十條
犯強盜罪而有第三百二十一條第一項各款情形之一者，處七年以上有期徒刑。
前項之未遂犯罰之。


司法院資訊處製作；財團法人民間司法改革基金會備份。
